臺灣高等法院刑事判決
上　訴　人
即　被　告　甲○○
上列上訴人因違反毒品危害防制條例案件，不服臺灣臺北地方法
院95年訴字第1260號，中華民國95年9月29日第一審判決（起訴
案號：臺灣臺北地方法院檢察署95年毒偵字第1598號、1848號）
，提起上訴，本院判決如下：
    主  文
上訴駁回。
    事  實
一、甲○○前因施用第二級毒品安非他命，經臺灣板橋地方法院
    88年毒聲字第2488號裁定送勒戒處所觀察、勒戒後，認有繼
    續施用毒品之傾向，經臺灣板橋地方法院88年毒聲字第2956
    號裁定令入戒治處所強制戒治，再經同院88年毒聲字第6410
    號裁定停止戒治，因甲○○於停止戒治期間再犯，經同院89
    年毒聲字第172號撤銷其停止戒治，令入戒治處所施以強制
    戒治，直至民國（下同）89年10月14日戒治期滿。甲○○復
    於91年間再因施用第一級毒品及施用第二級毒品，除經臺灣
    板橋地方法院90年毒聲字第3864號裁定令入戒治處所強制戒
    治外，並經臺灣板橋地方法院分別以90年板簡字第1921號判
    決有期徒刑6月、91年訴字第821號判決有期徒刑8月確定，
    二案合併定應執行有期徒刑1年1月，於92年11月7日縮短刑
    期執行完畢；甲○○又於93年間曾因違反毒品危害防制條例
    案件，經臺灣板橋地方法院93年簡字第3062號判決有期徒刑
    6 月確定，於93年11月4日執行完畢。
二、詎甲○○猶不知悔改，基於同時施用第一級毒品海洛因及第
    二級毒品安非他命之概括犯意，以將海洛因摻入香菸中燃燒
    及將安非他命置入吸食器以火燻烤之方法，於94年11月3日
    、95年3月22日上午10時許，在臺北縣新莊市○○街48巷11
    號1樓等處，連續同時施用第一級毒品海洛因及第二級毒品
    安非他命2次。嗣為警先於(1)94年11月3日下午11時許，在臺
    北縣土城市○○街253巷38號頑皮豹便利超商，查獲賭博案
    件時逮捕；後於(2)95年3月22日下午6時許，在臺北縣新莊市
    ○○街48巷11號1樓，經警持臺灣板橋地方法院95年聲搜字
    第991號搜索票為搜索；並均採尿檢驗後查知上情。
三、案經臺北縣政府警察局土城分局、臺北市政府警察局報告臺
    灣板橋地方法院檢察署檢察官呈請臺灣高等法院檢察署移轉
    臺灣臺北地方法院檢察署檢察官偵查起訴。
    理  由
一、上訴人即被告甲○○於警詢及原審就前揭時、地，同時施用
    第一級毒品海洛因、第二級毒品安非他命共二次之事實，自
    白不諱（見毒偵字第2206號卷第4頁至第5頁、第6頁至第10
    頁；毒偵字第3299號卷第3頁至第8頁；原審卷第38頁至第39
    頁、第46頁至第49頁），且：
  (一)被告於事實欄二之(1)、(2)時地所採尿液，經送臺灣檢驗科技
    股份有限公司以酵素免疫分析法、氣相層析質譜儀分析法檢
    驗確認，結果認該二次所採尿液中均呈安非他命類、鴉片類
    陽性反應，此有該公司94年11月22日CH/2005/B0473號、95
    年4月9日CH/2006/3 1382號濫用藥物尿液檢驗報告二紙（見
    毒偵字第2206號卷第19頁、毒偵字第3299號卷第50頁）在卷
    可稽。
  (二)甲基安非他命或海洛因大多分開使用，惟於下列情況會有混
    用：(一)有些海洛因使用者喜好加入甲基安非他命以增加其舒
    暢感覺；(二)原先使用甲基安非他命者開始嘗試使用海洛因時
    ；(三)有些海洛因成癮者偶而會施用安非他命來消除海洛因戒
    斷時出現之不舒服症狀；(四)有些海洛因販毒者加入甲基安非
    他命以增加其重量。這兩種藥物同時施用不會引起排斥，甚
    至在欣快感方面有被加強的可能（見行政院國軍退除役官兵
    輔導委員會臺北榮民總醫院於93年5月11日以北總內字第093
    0023372號函）。且被告自承：二種毒品施用感覺不同，因
    同時混用較能解除疲累感之心理，故為同時以不同方式混用
    等語（見原審95年9月15日筆錄第4頁），而被告之尿液檢驗
    結果亦呈鴉片類陽性、安非他命類陽性反應，且參諸臺北榮
    民總醫院上揭函文，被告所供其係將安非他命與海洛因同時
    燒烤施用乙節，非不可採信。
  (三)被告前於88年間因施用第二級毒品安非他命，經臺灣板橋地
    方法院88年毒聲字第2488號裁定送勒戒處所觀察、勒戒後，
    認有繼續施用毒品之傾向，經臺灣板橋地方法院88年毒聲字
    第2956號裁定令入戒治處所強制戒治，再經同院88年毒聲字
    第6410號裁定為停止戒治，停止戒治期間再犯，經同院89年
    毒聲字第172號撤銷其停止戒治，令入戒治處所施以強制戒
    治，直至89年10月14日戒治期滿。被告復於91年間再因施用
    第一級毒品、第二級毒品罪，亦經臺灣板橋地方法院以90年
    毒聲字第3864號裁定令入戒治處所為強制戒治，有本院被告
    前案紀錄表附卷可稽（見本院卷第13頁至第22頁）。被告於
    觀察勒戒、強制戒治執行完畢後，五年以內再犯毒品危害防
    制條例第10條第1項、第2項之施用第一級毒品、第二級毒品
    罪。本件事證明確，被告犯行洵堪認定。
二、按行為後法律有變更者，適用行為時之法律，但行為後之法
    律有利於行為人者，適用最有利於行為人之法律，新修正刑
    法第2條第1項定有明文。此條規定乃與刑法第1條罪刑法定
    主義契合，而貫徹法律禁止溯及既往原則，係規範行為後法
    律變更所生新舊法律比較適用之準據法，是刑法第2條本身
    雖經修正，但刑法第2條既屬適用法律之準據法，本身尚無
    比較新舊法之問題，應一律適用裁判時之現行刑法第2條規
    定以決定適用之刑罰法律。又被告行為後，刑法第56條連續
    犯之規定，業於94年2月2日修正公布刪除，自95年7月1日施
    行，被告之犯行，因行為後新法業已刪除連續犯之規定，此
    刪除雖非犯罪構成要件之變更，但顯已影響行為人刑罰之法
    律效果，自屬法律有變更，依刑法第2條第1項規定，比較新
    舊法結果，仍應適用較有利於被告之行為時法律即舊法論以
    連續犯（參見最高法院95年第8次刑事庭會議決議）。而刑
    法第47條、第55條有關累犯、想像競合犯之規定，雖均有修
    正，但比較新舊法並無何有利或不之情形，無適用刑法第2
    條第1項為新舊法比較適用之必要，故均應適用現行之刑法
    第47條第1項、第55條之規定。
三、核被告所為，係犯毒品危害防制條例第10條第1項之施用第
    一級毒品罪及同條第2項之施用第二級毒品罪。再被告是同
    時施用第一級毒品及第二級毒品，前已敘明，所犯上開二罪
    間，係以一行為而觸犯二罪名，為想像競合犯，應依刑法第
    55條規定，從一重之施用第一級毒品罪處斷。起訴書認被告
    所犯二罪，應分論併罰，容有未洽。又被告因施用第一級毒
    品海洛因及第二級毒品安非他命，而持有第一級毒品海洛因
    及第二級毒品安非他命之低度行為，為施用之高度行為所吸
    收，均不另論罪。被告先後二次施用第一級毒品（含施用第
    二級毒品）之犯行，時間緊接，犯罪構成要件相同，顯係基
    於概括犯意為之，為連續犯，依修正前刑法笫56條規定論以
    一罪，並加重其刑。再被告有事實欄所載前科執行情形，有
    本院被告全國前案紀錄表在卷可稽，其於受有期徒刑執行完
    畢後5年之內，再犯本件有期徒刑以上之罪，依刑法第47 條
    規定，為累犯，依刑法第47條第1項規定加重其刑，前述刑
    之加重，有二原因，依刑法第70條規定遞加之。
四、原審審酌被告已有施用毒品之前科，且經觀察、勒戒及強制
    戒治之治療程序，仍無法戒除毒癮復又觸犯本件犯行，顯示
    其無戒絕之決心，再衡量被告犯罪之動機、目的、犯罪之手
    段、犯罪後之態度等一切情狀，適用毒品危害防制條例第10
    條第1項、第2項、刑法第11條前段、第55條、第47條第1項
    （有關第11條、第55條、第47條部分，原審係適用修正前之
    規定，應予補正）、修正前刑法第56條，判決被告有期徒刑
    1年，經核於法並無不合，被告提起上訴，空言指摘原判決
    不當，核無理由，應予駁回。
五、被告經合法傳喚，無正當理由不到庭，爰不待其陳述，逕行
    判決，併此敘明。
據上論斷，應依刑事訴訟法第368條、第371條，判決如主文。
本案經檢察官張秋雲到庭執行職務。
中　　華　　民　　國　　96　　年　　 2　　月　　 6　　日
                  刑事第十一庭審判長法  官  張連財
                          　  　　　法　官  楊照男
　　                                法  官  林明俊
以上正本證明與原本無異。
如不服本判決，應於收受送達後10日內向本院提出上訴書狀，其
未敘述上訴之理由者並得於提起上訴後10日內向本院補提理由書
（均須按他造當事人之人數附繕本）。
  　                                書記官  蕭詩穎
中　　華　　民　　國　　96　　年　　2 　　月　　8 　　日
附錄本案論罪科刑法條：
毒品危害防制條例第10條第1項
施用第一級毒品者，處六月以上五年以下有期徒刑。
